【裁判字號】    89,自,465
【裁判日期】    900521
【裁判案由】    詐欺
【裁判全文】
臺灣臺中地方法院刑事判決                          八十九年度自字第四六五號
    自  訴  人  丙○○
    代  理  人  乙○○
                甲○○
    被      告  丁○○
右列被告因詐欺案件，經自訴人提起自訴，本院判決如左：
    主  文
丁○○無罪。
    理  由
一、自訴意旨略以：被告丁○○意圖為自己不法之所有，於民國（下同）八十九年五
    月三日，向不熟識之自訴人丙○○，以急需現金為由，向自訴人借款新台幣（下
    同）二萬元，自訴人不疑，借予被告二萬元，被告並簽發本票一紙交予自訴人以
    為擔保，詎被告事後並未依約返還借款，因認被告涉犯詐欺罪嫌云云。
二、按犯罪事實應依證據認定之，無證據不得推定其犯罪事實；又不能證明被告犯罪
    者，應諭知無罪之判決，刑事訴訟法第一百五十四條、第三百零一條第一項分別
    定有明文。又刑法第三百三十九條第一項詐欺罪之成立，以意圖為自己或第三人
    不法之所有，以詐術使人將本人或第三人之物交付為要件。若其所用方法，不能
    認為詐術，亦不致使人陷於錯誤，即不構成本罪（最高法院四十六年台上字第二
    六０號判例意旨參照）。因此，行為人如係事後因其他因素無法如期給付，乃民
    事上債務不履行之問題，除有積極證據足認其於取得財物之初即心存不法所有之
    意圖者外，要難以嗣後之給付遲延即遽認其涉犯詐欺罪名。
三、本件自訴人認被告涉犯詐欺罪嫌，係以被告未清償上揭借款為其論據。訊據被告
    固坦承向自訴人借款之事實不諱，惟堅決否認有何詐欺犯行，辯稱略以：伊在自
    訴人任職之金絲統雀酒店上班，自訴人係酒店經理，伊因身體不適，需要金錢就
    醫，向自訴人借款週轉，事後伊欲清償該借款時，連絡不到自訴人，伊並無詐欺
    之意圖等語。經查，被告丁○○於八十九年五月間，係在台中市○○路、雙十路
    附近之金絲雀酒店工作，自訴人係該酒店經理等情，已據被告陳明在卷，並為自
  訴代理人甲○○所不否認，是自訴人自訴狀所載，被告向不熟識之自訴人借款二
    萬元乙節，顯非事實，應不足採信。且被告與自訴人既在同一酒店內服務，二人
    既係同事，自有相當之互信基礎，且依被告所言，被告向自訴人借款二萬元之始
    ，已向自訴人表明因經濟困難，身體不適，須現金就醫，而自訴人亦明白被告經
    濟困難之情形，基於同事情誼，甘冒風險，將金錢借予被告，已難謂自訴人借款
    予被告之初，被告有何施用詐術之行為，或自訴人有何陷於錯誤之情事。再者，
    自訴人經本院多次傳喚皆未到庭，經訊問自訴代理人乙○○、甲○○二人皆稱：
    自訴人皆在大陸地區，未回國內等語。是自訴人既未在國內，被告又不知自訴人
    之
    住處，則其如欲清償上揭借款，自有困難。因此，被告辯稱，伊事後曾欲清償該
    筆借款，但已連絡不到自訴人乙節，並非無據。而被告於本院審理時，復表明將
    會儘速清償上揭借款予自訴人，益可見被告並無不法所有之意圖。因此，本件被
    告所辯，應堪採信，自難僅以被告尚未清償二萬元借款，即認被告涉有欺詐犯行
    。從而，本案應屬民事債務不履行之問題，宜循民事程序解決。此外，復查無其
    他事證足認被告有何詐欺犯行，揆諸首開說明，自應為被告無罪之諭知。
據上論斷，應依刑事訴訟法第三百四十三條、第三百零一條第一項，判決如主文。
中      華      民      國       九十       年     五     月    二十一  日
                                    臺灣臺中地方法院刑事第三庭
                                        法  官  黃  峻  隆
右正本證明與原本無異。
如不服本判決，應於判決送達後十日內向本院提出上訴狀，上訴於臺灣高等法院臺中
分院（須附繕本）。
                                        書記官
中      華      民      國       九十       年     五     月    二十一  日


司法院資訊處製作；財團法人民間司法改革基金會備份。
